【裁判字號】    96,交上更(一),9
【裁判日期】    970630
【裁判案由】    公共危險
【裁判全文】
臺灣高等法院高雄分院刑事判決     96年度交上更(一)字第9號
上  訴  人  臺灣屏東地方法院檢察署檢察官
被      告  甲○○
選任辯護人  王進勝律師
            黃淑芬律師
            陳慧錚律師
上列上訴人因被告公共危險案件，不服臺灣屏東地方法院95年度
交訴字第40號中華民國95年12月12日第一審判決（起訴案號：臺
灣屏東地方法院檢察署95年度偵字第2218號），提起上訴，經最
高法院發回更審，本院判決如下：
    主  文
原判決撤銷。
甲○○犯肇事致人死逃逸罪，處有期徒刑捌月，減為有期徒刑肆
月，如易科罰金，以銀元佰元即新臺幣玖佰元折算壹日。
    事  實
一、甲○○於民國94年9 月25日凌晨零時17分前某時，酒後（呼
    氣酒測值為0.29mg/l，未經起訴）騎車牌號碼PFW-206 號重
    型機車，沿屏東縣東港鎮○○路由北往南行駛欲前往屏東某
    夜市○○○○路第三支水銀燈處，適有林崇喜酒後（林崇喜
    抽血酒測值為195.48mg/dl） 亦騎車牌號碼WQB-756 號4 輪
    殘障輕型機車行經該處，因受酒精影響其注意力，自後撞及
    甲○○駕駛之前開機車右側後方，甲○○及林崇喜2 人因而
    人、車倒地，致林崇喜受有頭部外傷合併顱內出血之傷害，
    甲○○則右膝有7.5 公分及右足部5.5 公分之擦傷，惟甲○
    ○未在現場等候救護人員或員警到埸協助處理林崇喜受有頭
    部之傷害，竟基駕車肇事逃逸之故意，駕駛前開機車離開現
    場並返回屏東縣東港鎮○○街21號住處後，始分別於當日凌
    晨零時20分及22分以其住處000000000 號自宅電話聯絡119
    救護中心及屏東縣消防局派員前往肇事現場並分別向該2 單
    位留下自宅上開電話表示該車禍離開現場之人而自首。嗣於
    當日凌晨零時27分許，甲○○又自行騎車前往私立屏東輔英
    醫院（簡稱屏東輔英醫院）治療其腳傷，而林崇喜亦隨後於
    當日凌晨零時28分許，亦由救護車接送至屏東輔英醫院急救
    ，甲○○復遇見前來處理車禍之員警林墩慶，並向林墩慶告
    知為本件車禍肇事離開現場之人，而自願接受裁判。林崇喜
    嗣後雖經醫救治，惟延至94年9 月26日凌晨1 時14分仍不治
    死亡。
二、案由臺灣屏東地方法院檢察署相驗後簽呈偵辦。
    理  由
壹、證據能力部分
一、被告以外之人於偵查中向檢察官所為陳述，除顯有不可信之
    情況者外，得為證據，刑事訴訟法第159 條之1 第2 項定有
    明文。偵查中對被告以外之人所為之偵查筆錄，或被告以外
    之人向檢察官所提之書面陳述，性質上均屬傳聞證據。惟現
    階段刑事訴訟法規定檢察官代表國家偵查犯罪、實施公訴，
    依法其有訊問被告、證人及鑑定人之權，證人、鑑定人且須
    具結，而實務運作時，檢察官偵查中向被告以外之人所取得
    之陳述，原則上均能遵守法律規定，不致違法取供，其可信
    度極高。職是，被告以外之人前於偵查中已具結而為證述，
    除反對該項供述得具有證據能力之一方，已釋明「顯有不可
    信之情況」之理由外，不宜即遽指該證人於偵查中之陳述不
    具證據能力。故本件證人邱義朗偵查中以證人身分具結後之
    陳述，均無證據證明有何顯不可信之情況，依前述說明，證
    人邱義朗上開偵查中之證言，自具有證據能力。
二、現場照片10張（偵一卷16至20頁），係傳達照相當時現場情
    況，而透過照片傳達的情形與現場真實情形，在內容上的一
    致性，透過機械的正確性來加以保障。換言之，照片並不存
    在人對現實情形的知覺、記憶所經常發生的表現錯誤，是認
    照片之性質係非供述證據，並無傳聞法則之適用，且於此亦
    別無證據證明上開照片有經偽造、變造之情形，自有證據能
    力。
三、中華電信通聯資料查詢紀錄，則屬發（受）話之有關電話號
    碼、發（受）話之日、時、分、秒及發（受）話耗費時間等
    項事項記錄，上述資料於電話發（受）時，電話公司之機房
    電腦就會利用磁片之紀錄，固定時間將磁片之紀錄利用電腦
    列印，係屬機械性列印之通聯紀錄，非為供述證據，故不屬
    傳聞證據，自有證據能力，故卷附中華電信（行動）資料查
    詢0000000000號行動電話通聯資料查詢紀錄（偵一卷40頁）
    ，應具有證據能力。
四、被告以外之人於審判外之陳述，雖不符前4 條之規定，而經
    當事人於審判程序同意作為證據，法院審酌該言詞陳述或書
    面陳述作成時之情況，認為適當者，亦得為證據。當事人、
    代理人或辯護人於法院調查證據時，知有第159 條第1 項不
    得為證據之情形，而未於言詞辯論終結前聲明異議者，視為
    有前項之同意，刑事訴訟法第159 條之5 定有明文。立法意
    旨在於傳聞證據未經當事人之反對詰問予以核實，原則上先
    予排除，惟若當事人已放棄詰問或未聲明異議，基於證據資
    料愈豐富，愈有助於真實發現之理念，且強化言詞辯論主義
    ，法院自可承認該傳聞證據例外擁有證據能力。經查，卷附
    之道路交通事故現場圖（警卷16頁）、道路交通事故調查報
    告表（一）（二）（偵一卷5-7 頁）、林崇喜之輔英醫院診
    斷證明書（偵一卷13頁）、甲○○之輔英醫院95年7 月12日
    診斷證明書（原審卷34頁）、甲○○及林崇喜酒精測定記錄
    表（偵一卷14頁）、臺灣屏東地方法院檢察署鑑定驗斷書暨
    相驗筆錄（偵一卷24~31 頁）、屏東縣消防局94年9 月25日
    電話記錄清冊（偵一卷51貝）、林崇喜病歷影本（偵一卷88
     ～114頁）、法務部法醫研究所鑑定書（偵一卷141-145 頁
     ）、臺灣屏東地方法院檢察署相驗屍體證明書（偵一卷147
    頁）、輔英醫院95年5 月18日函（原審卷15頁）、屏東縣消
    防局95年8 月11日函（原審卷39頁）、屏東縣消防局緊急傷
    病送醫服務登記簿影本（原審卷41頁）、00-0000000號市話
    用戶資料（原審卷51頁）、屏東縣消防局97年1 月2 日屏消
    指字0960010417號函（本院卷20頁）、法務部調查局聲紋鑑
    定報告書97年4 月11日調科壹字第09700138700 號（本院卷
    51-57 頁）、被告庭繪路線圖（本院卷94頁），雖均係被告
    以外之人於審判外之書面陳述，雖性質上均屬傳聞證據，惟
    經本院審理時，被告未於言詞辯論終結前對證據能力聲明異
    議，且該證明書之作成並無違法不當，作為證據並無不適當
    ，依上開說明，均有證據能力。
貳、實體上之認定
一、訊據被告甲○○矢口否認何肇事致人死傷逃逸之犯行，並辯
    稱：本件係林崇喜騎乘機車自後追撞伊之機車，非伊肇事，
    而係林崇喜肇事者，自難謂伊應負何肇事致人死傷逃逸罪責
    。且車禍後因當時路上人車稀少，且未隨身攜帶手機，乃騎
    乘機車返回距肇事地點僅約3 至5 分鐘車程之家中，並即以
    家中000000000 號電話向119 報案請求救護，報案後，伊料
    想傷者必就近送至輔英醫院急救，而伊之腳部亦受傷流血，
    遂未折返肇事地點，而直接前往輔英醫院，並於輔英醫院遇
    見警員林墩慶時，向其告知伊係在上開地點發生車禍受傷，
    故難謂伊應負何肇事致人死傷逃逸罪責云云。
二、經查:
（一）被告甲○○於94年9 月25日凌晨零時17分前某時，酒後騎
      車牌號碼PFW-206 號重型機車，沿屏東縣東港鎮○○路由
      北往南行駛欲前往屏東某夜市○○○○路第三支水銀燈處
      ，適有林崇喜酒後亦騎車牌號碼WQB-756 號殘障輕型機車
      行經該處，因受酒精影響其注意力，自後撞及甲○○駕駛
      之前開機車右側後方，造成林崇喜受有頭部外傷合併顱內
      出血傷害而送醫後延至94年9 月26日凌晨1 時14分仍不治
      死亡，而被告甲○○則右膝有7.5 公分、右足部5.5 公分
      擦傷之事實，業據被告供承在卷，並有道路交通事故調查
      報告表暨現場圖（一）（二）、被告甲○○與林崇喜酒精
      測定記錄表（偵一卷14頁）、臺灣屏東地方法院檢察署鑑
      定驗斷書暨相驗筆錄（偵一卷24~31 頁）、林崇喜病歷影
      本（偵一卷88～114 頁）、法務部法醫研究所鑑定書（偵
      一卷141-14 5頁）、臺灣屏東地方法院檢察署相驗屍體證
      明書（偵一卷147 頁）、現場照片10張（偵一卷16～20頁
      ）、屏東輔英醫院95年5 月18日函（原審卷15頁）、甲○
      ○之輔英醫院95年7 月12日診斷證明書（原審卷34頁）在
      卷可按。足見本件案發前被告及林崇喜均有飲酒且該車禍
      造成林崇喜死亡之事實，應可確定。
（二）又本件車禍案發後，第一通電話係由路人邱義朗於94年9
      月25日凌晨0 時17分27秒以其0000000000號之行動電話撥
      打到（08）0000000 號屏東縣警察局東濱派出所之事實，
      業據證人邱義朗證述在卷（偵一卷47-48 頁），並有中華
      電信（行動）資料查詢在卷可按（偵一卷40頁），足見本
      件車禍時間係於94年9 月25日凌晨0 時17分27秒前某時之
      事實，應可確認。另證人邱義朗雖證稱: 94年9 月25 日
      凌晨經過事故現場時看到1 人躺在上，1 人坐在那邊向我
      招手。我是在車禍的同向車道，我看到那個人向我招手，
      我就迴轉過來打派出所電話報警，我看到向我招手的那個
      人被一輛機車載走，當時我只看到跟我招手那人的背影，
      沒有辦法確定是否為被告等語（原審卷26~27 頁），復參
      諸被告供稱: 邱義朗看到向他招手的不是我，那個被機車
      載走的人也不是我，我也沒看到邱義朗，案發當時我在現
      場揮手找人幫忙都被拒絕等語（原審卷23頁、26頁、本院
      卷86頁），故尚難認憑此證明邱義朗當時目睹在現場坐在
      地上之人即為被告，合先敘明。
（三）被告甲○○因本件車禍而右膝有7.5 公分及右足部5.5 公
      分擦傷，惟未在現場等候救護人員或員警到埸協助處理林
      崇喜所受之傷害，即駕駛機車離開現場返回屏東縣東港鎮
      ○○街21號住處後，始於當日凌晨零時20分及22分以其住
      處 (00)0000000號以自宅電話聯絡119 救護中心及屏東縣
      消局派員前往肇事現場之事實，業據被告供承在卷，並經
      本院勘驗屏東縣消防局94年9 月25日零時25分報案錄音光
      碟屬實，並製有勘驗筆錄在卷可按（本院卷37至41頁），
      而上開報案之人其音質經研判為被告所撥出電話之事實，
      復有法務部調查局鑑定報告書在卷可按（本院卷51至58頁
      ）。又被告在該2 次報案之內容雖曾提及其本人即為車禍
      之當事人及簡要之事故發生之原因，惟被告之上開2 通電
      話，係於證人邱義朗於當日凌晨零時17分27秒，在案發現
      場以其行動電話撥打報案之後，已可確定，此參諸中華電
      信（行動）資料查詢0000000000號行動電話通聯資料查詢
      紀錄（偵一卷40頁）自明。另屏東縣消防局95年8 月11日
      函亦說明記錄清冊註明「〔無效〕係因派遣車輛欲出勤時
      ，由無線電中獲知該案民眾已由輔英醫院救護車載往該院
      就醫，勤務中心及呼叫東港分隊始取消任務」等語，亦可
      加以印證。另消防人員即證人陳正雄亦證述:94 年9 月25
      日零時25分（由屏東縣消防局報案錄音光碟顯示被告第1
      通電話受理單位為119 救護中心，時間為當日凌晨零點20
      分；第2 通電話受理單位為屏東縣消防局，時間為當日凌
      晨零點22分），於119 勤務中心接獲報案電話之情形，撥
      打者為000000000 （即被告），家用電話並會顯示住址，
      記載『無效』是案件送出後，輔英醫院救護車司機回報已
      經把人送到醫院，因此取消任務等語（原審卷47-48 頁）
      。足見當時林崇喜受到救護並非被告在家中撥打電話所致
      之事實，已可確定。
（四）又被告因本件車禍受有腳傷即於當日凌晨零時27分許，自
      行騎機車前往屏東輔英醫院治療其腳傷，始遇見前來處理
      車禍之員警林墩慶（林崇喜於被告前往屏東輔英醫院急診
      後，隨後亦由救護車送至屏東輔英醫院急救），並由林墩
      慶主動詢問被告是否為本件車禍事故之人事實，業據證人
      林墩慶證述在卷（原審卷24~25頁），並有輔英醫院95年
      5 月18日函在卷可按（原審卷15頁）在卷可按，林墩慶復
      證稱: 當時我有問他（被告）為何離開車禍現場，他說他
      也受傷，到醫院就醫等語（原審卷24頁反面）。又觀諸被
      告自其住處當日凌晨零時22分打完第2 通電話後自行前往
      輔英醫院接受醫治，其間相距僅有5 分鐘之事實，此由輔
      英醫院95年5 月18日函文中載明「甲○○於94年9 月25日
      零時27分至該院急診室求治」等語自明。而林崇喜到醫院
      接受救治時間則已為當日凌晨零時28分始到院急診救治之
      事實，此有林崇喜病歷影本在卷可按（偵一卷88頁）。又
      被告於本件車禍前，曾於當晚飲用2 瓶啤酒之事實，業據
      被告供承在卷（本院卷81頁），核與屏東輔英醫院該函載
      明「（被告）身上有酒味，經治療後於零時50分即離院」
      等詞相符。經比對證人林墩慶上開證詞，足見被告當時至
      輔英醫院急診，係因自身受傷所致，並非到醫院關心林崇
      喜傷勢之事實，已可確認。否則被告何以不但早於林崇喜
      至屏東輔英醫院接受急救，而林崇喜仍在醫院急救中即自
      行離開現場之理。復觀諸被告自承其住處騎車前往輔英醫
      院並未再返車禍回現場（原審卷57頁）。綜上所述，被告
      於案發後離開現場，其間雖曾2 次以其住處電話119 救護
      中心及屏東縣消防局告知車禍地點及其本人身份之訊息（
      僅符合自首要件，理由後述），惟其離開車禍事故現場之
      主因，乃係其酒後騎車以避刑責之事實，應可確認，故被
      告駕車肇事逃逸之故意，已甚明確。
三、又按刑法第185 之4 之肇事致人死傷逃逸罪，則以處罰肇事
    後逃逸之駕駛人為目的，俾促使駕駛人於肇事後能對被害人
    即時救護，以減少死傷，是該罪之成立祇以行為人有駕駛動
    力交通工具肇事，致人死傷而逃逸之事實為已足，至行為人
    之肇事有否過失，則非所問。（最高法院92年度台上字第
    4552號判決參照），本件被告雖主張其非本件車禍之肇事者
    ，惟其於案發後，並未在現場對被害人林崇喜即時救護，竟
    自行先前往屏東輔英醫院急診，並經他人以電話聯絡救護車
    後，始將林崇喜接送至屏東輔英醫院急救，故縱令被告事發
    後，曾在住處以電話聯絡電話聯絡119 救護中心及屏東縣消
    防局派員前往肇事現場，惟仍難解其肇事逃逸之罪責，故被
    告上開所辯，均無可採，本件事證明確，被告犯行洵堪認定
    。
 參、論罪科刑及撤銷改判
一、按行為後法律有變更者，適用行為時之法律，但行為後之法
    律有利於行為人者，適用最有利於行為人之法律，修正後刑
    法第2 條第1 項定有明文。再按本次法律變更，比較時應就
    罪刑有關之共犯、未遂犯、想像競合犯、牽連犯、連續犯、
    結合犯，以及累犯加重、自首減輕暨其他法定加減原因（如
    身分加減）與加減例等一切情形，綜其全部罪刑之結果而為
    比較（最高法院95年5 月23日95年度第8 次刑庭會議決議參
    照）。查本件被告行為後，有關論罪科刑所適用之刑法業於
    94年2 月2 日修正公布，95年7 月1 日起施行，而有下列變
    更，茲分述如下：
（一）被告行為後，刑法第41條第1 項前段已有修正，被告行為
      時之刑法第41條第1 項前段規定：「犯最重本刑為5 年以
      下有期徒刑以下之刑之罪，而受6 個月以下有期徒刑或拘
      役之宣告，因身體、教育、職業、家庭之關係或其他正當
      事由，執行顯有困難者，得以1 元以上3 元以下折算1 日
      ，易科罰金。」又行為人行為時之易科罰金折算標準，修
      正前罰金罰鍰提高標準條例第2 條前段（現已刪除）規定
      ，就其原定數額提高為100 倍折算1 日，則本件行為人行
      為時之易科罰金折算標準，應以銀元300 元折算1 日，經
      折算為新臺幣後，應以新臺幣900 元折算為1 日。至於94
      年1 月7 日修正、95年7 月1 日公布施行之刑法第41條第
      1 項前段，則規定：「犯最重本刑為5 年以下有期徒刑以
      下之刑之罪，而受6 個月以下有期徒刑或拘役之宣告者，
      得以新臺幣1000元、2000元或3000元折算1 日，易科罰金
      」。比較修正施行前後之易科罰金折算標準，以95年7 月
      1 日施行前之規定，較有利於行為人。
（二）關於自首部分：被告行為時刑法第62條前段規定「對於未
      發覺之罪自首而受裁判者，減輕其刑」；被告行為後該條
      修正為「對於未發覺之罪自首而受裁判者，得減輕其刑」
      ，修正前係「必」減輕其刑，修正後係「得」減輕其刑，
      比較新舊法結果，以被告行為時即修正前之刑法規定較為
      有利。
（三）綜上，依整體比較之結果，以適用行為時之舊法於被告較
      為有利。
二、核被告甲○○所為，係犯刑法第185 條之4 肇事致於人死逃
    逸罪。被告甲○○於犯後，於警方尚未查知其身分前，曾在
    其住處以電話聯絡119 救護中心及屏東縣消防局人員並分別
    向該2 單位接電話之人員留下自宅電話並表示其為該車禍離
    開現場之人，且於警方據報前往屏東輔英醫院查證時，亦向
    承辦員警承認犯行並接受調查（原審卷25頁反面），係對於
    未經發覺之犯罪自首而受裁判，爰依修正前刑法第62條前段
    規定，減輕其刑。原審對被告肇事逃逸罪為無罪諭知，尚有
    未恰。檢察官以被告違反在車禍救護被害人，於車禍後自行
    離開現場已構成本罪而提起上訴，非無理由，原判決既有上
    開可議，自應由本院撤銷改判。爰審酌被告事後未坦承認錯
    ，並以其案發之際未帶行動電話為由，而離開車禍現場，且
    事後雖以電話聯絡相關單前往現場救護被害人，然仍未返回
    現場關心被害人是否仍留在現場等待救援，顯見被告其心存
    僥倖，迄今又未與被害人家屬達成和解及其與林崇喜2 人均
    有酒後駕車等一切情狀，量處如主文所示之刑。又被告犯罪
    時間在96年4 月24日以前，合於減刑要件，爰依中華民國九
    十六年罪犯減刑條例第2 條第1 項第3 款、第9 條規定，減
    其刑期二分之一，並修正前刑法第41條第1 項之規定諭知易
    科罰金之折算標準。
據上論斷，應依刑事訴訟法369 條第1 項前段、第364 條、第29
9 條第1 項前段，刑法第185 條之4 、修正前第62條前段、第41
條第1 項前段，中華民國九十六年罪犯減刑條例第2 條第1 項第
3 款、第7 條、第9 條，判決如主文。
本案經檢察官姜麗儒到庭執行職務。
中    華    民    國    97    年    6     月    30    日
                  刑事第八庭    審判長法  官   李炫德
                                      法  官   郭玫利
                                      法  官   李政庭
以上正本證明與原本無異。
如不服本判決應於收受本判決後10日內向本院提出上訴書狀，其
未敘述上訴理由者，並得於提起上訴後10日內向本院補提理由書
狀（均須按他造當事人之人數附繕本）「切勿逕送上級法院」。
中    華    民    國    97    年    6     月    30    日
                                      書記官   吳福連
附錄本件判決論罪科刑法條：
中華民國刑法第185 條之4 駕駛動力交通工具肇事，致人死傷而
逃逸者，處6 月以上5 年以下有期徒刑。


司法院資訊處製作；財團法人民間司法改革基金會備份。
